臺灣桃園地方法院刑事判決　　　　　　　　　　　　　九十二年度訴字第五七號
　　公　訴　人　臺灣桃園地方法院檢察署檢察官
　　被　　　告　己○○原名許.
右列被告因竊盜案件，經檢察官提起公訴（九十二年度偵字第二五九八號、第三００
二號），及移
三三號、第三四號、偵字第九五三號），本院判決如左：
    主  文
己○○連續攜帶兇器竊盜，處有期徒刑壹年貳月，扣案之剪刀壹把、打火機壹個及背
包壹個均沒收。
    事  實
一、己○○因染有施用毒品之惡習，為籌錢購買毒品施用，竟基於意圖為自己不法所
    有之概括犯意，自民國九十一年六月間起至九十二年一月間止，連續為下列竊盜
    犯行：
（一）己○○於九十一年六月十二日起受僱於甲○○負責經營之「百老匯餐廳」（址
      設宜蘭縣宜蘭市○○路○段三六六號一樓）擔任會計乙職，嗣於同年月十五日
      十時許，見該餐廳主任壬○○及組長癸○○在餐廳櫃台清點前天餐廳營收之現
      金，並於完成交接後將四包營收現金放在櫃台下方之暗櫃內，因壬○○忘記將
      插在暗櫃鑰匙孔之鑰匙取走逕至地下室吃飯，己○○當時坐在櫃台裡，見餐廳
      內四下無人而有機可趁，即利用插在鑰匙孔上之鑰匙打開暗櫃，徒手竊取其中
      以白色信封袋裝好之營收現金計新臺幣（下同）二萬六千元，得手後將之放置
      於自己之皮包，並在櫃台取走其任職填寫之個人資料表，隨即於當日十一時許
      ，向壬○○稱不適應該工作為由而請辭離去，嗣於當日十二時許，壬○○發現
      鑰匙不見後，在櫃台抽屜下方之文具盒裡找到該鑰匙，打開暗櫃發現少了一包
      錢，調閱餐廳內監視錄影帶觀看，始知悉上情。
（二）己○○於九十一年七月十日十五時三十分許，行經宜蘭縣宜蘭市○○路四十巷
      三十五號前，見丁○○所有車牌號碼ＪＧ八─八七二號重型機車停放該處，見
      機車鑰匙仍插在機車鑰匙孔未取走，竟承前開意圖為自己不法所有之概括犯意
      ，徒手竊取前開機車，得手後供己代步使用，嗣於同年月二十四日上午八時三
      十分許，騎該機車行經宜蘭縣宜蘭市○○路一七號前為警當場查獲。
（三）己○○於九十一年八月八日十六時許，至宜蘭縣礁溪鄉○○路○段九十二號之
      「農民超市」內佯欲購物，徒手竊取白長壽香菸十二條並裝入自己之背包內，
      於走出店外之際，為該超市之收銀員朱夢霞發覺而當場查獲，並將己○○交給
      該超市副店長戊○○報警處理時，己○○則趁隙逃逸，並扣得其所有未及取走
      之背包一個。
（四）己○○於九十一年八月二十九日十三時二十分許，至宜蘭縣宜蘭市○○路○段
      一二三號「全虹通訊行」內，向該通訊行負責人丙○○佯稱欲購買行動電話充
      電器，趁丙○○轉身拿東西不注意之際，徒手竊取丙○○所有放在店內櫃台上
      之ＮＯＫＩＡ牌（型號：八三一０、機身序號：0000000000000
      00號）行動電話一支及內含門號0000000000號之ＳＩＭ卡一張，
      得手後於當日十四時二十分許，至同縣市○○路○段九十九號「博帝通訊行」
      ，以四千元之價格轉賣予不知情之該通訊行負責人李文吉，所得之贓款則均供
      己花用一空，嗣經丙○○調閱其店內之監視錄影帶始知上情，並報警循線查獲
      。
（五）嗣己○○於九十一年九月間起受僱於子○○經營之「玫瑰情檳榔攤」（設於桃
      園縣龍潭鄉○○路七八七號）工作，並與子○○一同居住在子○○承租之上址
      房屋內，於同年十一月三十日某時，趁子○○出外之際，利用其所持有子○○
      房間鑰匙之機會，開啟子○○之房門進入房間內，竊取子○○皮包內所有之駕
      駛執照、國民健康保險卡各一張、信用卡二張（中華電信信用卡：卡號為00
      00000000000000號、中國信託信用卡：卡號為0000000
      000000000號）等財物後，將上開證件放入自己之皮包內，嗣己○○
      於犯罪事實（八）所示時、地為警當場逮捕時，在其皮包內起獲上開證件，始
      知上情。
（六）己○○又於九十二年一月三日二十二時許，至林進興負責經營之址設桃園縣龍
      潭鄉○○路一０八號「宇虹通訊行」內，向該通訊行之職員庚○○佯稱欲換購
      行動電話，趁庚○○正在接講電話不注意之際，竊取林進興所有放置在櫃台上
      正在充電之ＮＯＫＩＡ牌（型號：八八五０號、機身號碼000000000
      000000號）之行動電話一支及內含門號0000000000號之ＳＩ
      Ｍ卡一張，再佯裝無事與庚○○繼續討論手機換購事宜後離去，嗣庚○○發現
      其上開手機不見後，調閱店內之監視錄影帶始知上情。
（七）九十二年一月十六日凌晨二時許，己○○至辛○○負責經營之址設桃園縣平鎮
      市○○路○○段四七九號「統一超商」內佯欲購物，趁店員不注意之際，徒手
      竊取商品架上之餅乾三盒、蜜餞二包、麵包二個及二罐優酪乳等物（價值約二
      百元），並將該竊得之物品分別藏放於其所攜帶之背包及大衣裡，嗣將選購之
      茶葉蛋及微波食品於櫃台結帳後旋即離開，嗣因辛○○發現盤點損失後，調閱
      店內之監視光碟片始知上情。
（八）己○○又承前開概括犯意，於九十二年一月二十四日二十時十分許，至桃園縣
      中壢市○○路八十二號之「ＮＥＴ服飾店」內，佯裝試衣而將該服飾店所有之
      女用白色手提袋一個、灰色裙子及白色衣服各一件等物帶進店內試衣間後，持
      以自備之客觀上足以對人之身體、生命構成威脅、具有危險性之兇器剪刀一把
      及打火機一支，先用剪刀將商品之價碼條剪斷，及用打火機將防竊器塑膠條燒
      軟後，再用剪刀剪斷（毀損部分未據告訴），將前揭衣服及女用白色手提袋一
      個藏放其隨身之背包內，嗣於同日二十時三十分許，己○○準備離開店內之際
      ，為該服飾店店長乙○○察覺有異而當場在其背包查獲上開衣物，遂報警處理
      。
二、案經乙○○、庚○○分別訴由桃園縣政府警察局中壢分局、平鎮分局報請臺灣桃
    園地方法院檢察署檢察官偵查起訴，暨宜蘭縣警察局宜蘭分局報告臺灣宜蘭地方
    法院檢察署檢察官函請併辦。
    理  由
一、訊據被告己○○對於上揭（三）、（四）、（六）、（七）、（八）之犯罪事實
    ，業於警、偵訊及本院調查、審理時坦承不諱，惟對於其餘之犯罪事實則均矢口
    否認，辯稱：伊當時坐在櫃台是要拿香菸並沒有竊取百老匯餐廳的錢，是因為組
    長癸○○對伊不好，伊才離職；另機車是朋友借給伊使用，並非伊偷的，是警察
    要伊承認；子○○的信用卡、駕駛執照是子○○放在桌上，搬出去之後忘記取走
    ，伊撿起來，健保卡是子○○借伊使用，並非伊偷的云云，經查：
（一）上揭（三）、（四）、（六）、（七）、（八）之犯罪事實，業據被害人朱夢
      霞、戊○○、丙○○、李文吉、庚○○、辛○○及乙○○等人於警詢及本院調
      查、審理時指述歷歷，並有被害人丙○○、莊來泉、乙○○遭竊物品之贓物認
      領保管單各一紙、博帝通訊行買賣契約書、監視錄影帶翻拍照片、監視錄影帶
      、及扣案之剪刀一把、打火機一個及背包一個可資佐證，足證被告之自白與事
      實相符，本件事證已臻明確，被告犯行均堪以認定。至被告辯稱：伊沒有預藏
      剪刀，在外面沒有拿剪刀出來用，只有在更衣室裡面才拿出來剪東西云云，惟
      按刑法第三百二十一條第一項第三款之攜帶兇器竊盜罪，所謂兇器之種類並無
      限制，凡客觀上足對人之生命、身體、安全構成威脅，具有危險性之兇器均屬
      之，且只須行為人於行竊時攜持此種具有危險性之兇器為已足，並不以該兇器
      為行為人所有且事先準備攜往為必要，亦不以攜帶之初有行兇之意圖為必要（
      最高法院六十二年臺上字第二四八九號判例意旨參照），本件被告所有扣案之
      剪刀一支為金屬製造，其前端尖銳，後端則以塑膠包覆以供手握緊，有照片一
      紙附卷可參（見臺灣桃園地方法院檢察署九十二年度偵字第二五九八號卷第一
      五頁），若以該剪刀刺、戳人之身體，將致人體受傷，對人之生命、身體造成
      危險，於客觀上顯屬具有危險性之兇器，當無疑義，且縱使被告係將該剪刀放
      置於皮包內，並未持該剪刀用以行兇，然被告既於更衣室內以該剪刀破壞防竊
      器，其已有使用該剪刀行竊無訛，是被告辯稱應不成立攜帶兇器竊盜云云，尚
      有誤會，附此敘明。
（二）犯罪事實（一）部分：業據被害人甲○○於警詢及本院調查時指述歷歷，核與
      證人癸○○於警、偵訊時及本院調查時證稱：「早上老闆娘來，我們當天早上
      十一點的主管會將營收拿下去辦公室給老闆娘甲○○，發現裡面少了一包營收
      的錢，我們都是用信封袋裝著，我們還沒有將錢拿下去之前，早班的出納就是
      被告就已經換好衣服先走了，被告說她不適應這個工作，她只做了三天就走了
      。我們發現錢少了就調錄影帶出來看，有看到被告伸手進暗櫃拿東西放入被告
      的包包裡面，就離開了」等語（見本院九十二年八月六日訊問筆錄第三頁），
      及證人壬○○於警、偵訊及本院調查時證稱：「錢是晚班主任在案發當天早上
      放進去的，裡面固定有四包錢，是我們二個店早晚班的營收，鑰匙是我保管的
      ，當天是我把鑰匙插進去，確定裡面有四包錢，忘記把鑰匙拔起來，就去吃飯
      ，被告當時坐在櫃台旁邊，她有看到我把暗櫃的門打開這些動作，後來我吃完
      飯上來，被告就跟我說她不想做了，她沒有說原因，我就叫她去換衣服，她有
      帶她的皮包離開。後來大概中午十二點多我發現暗櫃的鑰匙不見了，我就在櫃
      台抽屜下的文具盒找到那把鑰匙，我打開暗櫃來看，發現少了一包錢」等語（
      見本院九十二年八月二日訊問筆錄第九頁）明確，雖當時之監視錄影帶並未扣
      案無從進行勘驗，然被害人甲○○及證人癸○○、壬○○均一致證稱在看錄影
      帶時，有看到被告將手伸進暗櫃將其中一包錢拿走，被告亦坦承當時確實有坐
      在櫃台裡面，則衡諸常情，被害人甲○○與證人癸○○、壬○○等人均無夙怨
      ，當無故意誣攀被告之理，況被告至該餐廳工作不到四日即匆忙離職，離職當
      天早上又發生本件竊盜案件，櫃台暗櫃內的錢遭竊前被告又係坐在櫃台裡面，
      均足以令人懷疑係被告竊取該包錢，且被告於離職當日偷偷將其任職填寫之個
      人資料取走，以逃避被害人甲○○之追查等情，業據被害人甲○○於警詢時指
      稱：「（你發現時間是九十一年六月十五日，為何延遲至今《即九十一年七月
      三日》才至本所報案？）因當時許淑惠（即被告）將她的個人資料拿走，我們
      無從查證，查到她的基本資料後才至派出所報案」等語（見宜警蘭刑字第０九
      一０００一一五四四號卷）明確，若被告係光明正大地離職並未竊取該包錢，
      何以其於離職前將個人基本資料偷偷取走？足見被告係為逃避追查，使被害人
      無從得知其年籍等資料，是被告辯稱當時只是打開櫃子拿香菸云云，實係事後
      卸責之詞，不足採信。
（三）犯罪事實（二）部分：被告雖辯稱：該機車係朋友借給伊使用云云，然被告於
      檢察官初次偵訊時辯稱：「（是向誰借的？）綽號雅婷」、「（如何與她認識
      ？）經朋友介紹認識的」云云（見臺灣宜蘭地方法院檢察署九十一年度偵字第
      一八三七號卷第一０頁），嗣於本院調查時改稱：「（丁○○所有之機車如何
      來的？）不是我偷的，是我向朋友借的，我只知道那位朋友的小名，現在我已
      經忘記了。後來我問朋友，說那位朋友叫阿華」云云（見本院卷一第四七頁）
      ，則被告對於該機車係向何人借的前後供述不一，已難憑信。且被告於警詢時
      明確供稱：「因為騎機車為了方便，且發現鎖匙就插在車上沒有拔下，就順手
      將機車騎走」等語（見宜警蘭刑字第０九一０００一八０三號卷），而被害人
      丁○○於警詢時並未陳稱是因為機車鑰匙插在機車上未取走而遭竊等情，業據
      被害人丁○○於本院審理時指稱：「（是否有告訴警員機車如何被偷？）時間
      太久了，我忘記了。但是我好像沒有向警察說我的鑰匙是插在機車上沒有拔下
      來被偷走」等語（見本院卷一第一二八頁）明確，若該機車並非被告所竊取，
      被告亦辯稱不知該機車係贓車，則何以被告知悉機車是如何遭竊？又被害人所
      有上開機車於上揭時、地遭竊，嗣被告騎該機車為警當場查獲該機車及機車鑰
      匙二支，均為被害人丁○○領回乙節，有車輛竊盜、車牌失竊資料個別查詢報
      表—查詢車輛認可資料、贓物認領保管單各一紙在卷可稽，堪認該機車鑰匙為
      被害人丁○○所有，其遭竊情節顯與被告於警詢時之供述相符，足證上開機車
      確係被告所竊取無誤，被告上開辯解要與事證不符，自難採信。
（四）犯罪事實（五）部分：右揭事實業據被告於警詢時坦承係趁被害人子○○不在
      的時候偷來的（見臺灣桃園地方法院檢察署九十二年度偵字第二五九八號卷第
      六頁反面），嗣雖辯稱信用卡、駕駛執照是子○○放在桌上，搬出去之後忘記
      帶走，是伊撿起來，健保卡是向子○○借的云云，惟被告所辯上情業據被害人
      子○○於警詢及本院調查時否認在卷，並證稱：「（這些東西怎麼會在被告身
      上？）因為當時檳榔攤的生意不好，我必須到外面兼差，我那時候跟被告住在
      一起，但不同房間，被告有我房間的鑰匙，她偶爾會到我房間拿東西」、「（
      妳何時發現信用卡、健保卡、汽車駕照不見了？）我都沒有發現，因為這些東
      西都是放在我房間的皮包裡面」、「（妳搬出去的時候東西有無收拾乾淨？）
      裝信用卡、健保卡、駕照的皮包我有帶走，但我沒有翻裡面有什麼東西」、「
      我搬走時機車我已經騎走了，健保卡我也沒有借過她」等語（見本院卷一第九
      ０頁、九一頁）屬實，復有贓物認領保管單一紙在卷可稽，況衡諸常情，一般
      人均將信用卡、駕駛執照及健保卡放於皮包內隨身攜帶，又該等證件均係事關
      個人身分、信用之重要資料，要無可能於搬家時隨便放置桌上而不帶走之理，
      是自應以被害人子○○之證述較為可採，被告上開辯解要與常理不符，自難採
      信。
（五）綜上所述，本件事證明確，被告上揭竊盜犯行堪以認定，應依法論科。
二、核被告於犯罪事實（一）至（七）部分之所為，係犯刑法第三百二十條第一項之
    普通竊盜罪，於犯罪事實（八）部分所為係犯刑法第三百二十一條第一項第三款
    之攜帶兇器竊盜罪，被告先後八次竊盜犯行，時間緊接、所犯構成要件相同之罪
    名，顯係基於概括犯意反覆為之，應依連續犯之規定，論以情節較重之攜帶兇器
    而竊盜罪，並加重其刑。至公訴人認被告上開所為係犯刑法第三百二十二條之常
    業竊盜罪嫌而提起公訴，並認被告多次竊盜犯行，足認其有犯罪習慣，求為依竊
    盜犯贓物犯保安處分條例第三條第一項規定，併予諭知應於刑之執行前令入勞動
    場所強制工作等語。惟查被告於本院調查、審理時坦承係因染有施用毒品之惡習
    ，為購買毒品才多次竊盜他人財物等語（見本院卷一第三０頁、本院九十三年一
    月二十九日審判筆錄第一七頁），並有臺灣高等法院被告全國前案紀錄表附卷可
    參，況被告於九十一年八、九月間起，曾受僱於子○○經營之檳榔攤工作三、四
    個月（見本院卷一第九二頁），足見其當時有正當之工作無訛，雖其前後竊盜之
    次數有八次之多，犯罪時間長達半年以上，然被告竊盜之地點均係在其當時宜蘭
    縣之住家附近或桃園縣工作時之附近地點，尚難認被告有四處行竊並賴以竊盜所
    得維生之意，另按竊盜犯贓物犯保安處分條例所指之習慣犯，與累犯、連續犯之
    性質有別，必須有具體之事實，足資證明行為人有犯罪之惡習及慣行，始有習慣
    犯規定之適用，並非一有累犯或連續犯之情形，即可認為有犯罪之習慣（最高法
    院五十四年度臺上字第三０四一號判決要旨參照）。本件被告雖有事實欄所述八
    次竊盜案件，然被告既係為購買毒品而為竊盜犯行已如前述，尚難認被告當時有
    竊盜之惡習，此核與竊盜犯贓物犯保安處分條例第三條第一項所定有犯罪之習慣
    或以犯竊盜罪為常業而得宣告強制工作之要件有間，公訴人請求本院對被告為強
    制工作之諭知，尚有未合，是公訴人起訴之法條尚有未洽，亦容有誤會，然本院
    所認定之事實，核與公訴人起訴之犯罪事實，基本社會事實同一，起訴法條應予
    變更。另按檢察官就犯罪事實一部起訴者，其效力及於全部，刑事訴訟法第二百
    六十七條定有明文，犯罪事實（一）至（四）部分（即臺灣宜蘭地方法院檢察署
    九十二年度偵緝字第三二號、第三三號、第三四號、偵字第九五三號），及犯罪
    事實（七）部分為本院調查、審理時所發現之事實，與公訴人本案起訴之犯罪事
    實（五）、（六）、（八）部份，均分別係被告基於意圖為自己不法所有之概括
    犯意反覆所為，與本院前開論罪部分有連續犯之裁判上一罪關係，為本案起訴效
    力所及，且經本院當庭告知被告，本院自得一併審理。爰審酌被告雖於警、偵訊
    及本院調查、審理中坦承部分犯行，惟其前有施用毒品前科，素行不良（見卷附
    臺灣高等法院被告全國前案紀錄表），正值壯年，不思循己力以正當方式賺取金
    錢花用，竟為購買毒品施用，竊取他人財物，及業與被害人庚○○達成和解，賠
    償被害人庚○○之損失（見本院卷一第五三頁），然尚未賠償其他被害人之損失
    ，竊盜之次數、手段、對被害人所造成之危害，犯罪後之態度等一切情狀，量處
    如主文所示之刑，以資懲戒。至扣案之剪刀一把、打火機一個及背包一個，均為
    被告所有供犯罪所用之物，業經被告陳明在卷，爰依刑法第三十八條第一項第二
    款之規定宣告沒收。
三、犯罪事實（七）部分：被害人辛○○於警詢時指稱：被告竊取餅乾、蜜餞、飲料
    及酒等物品，價值約三千多元云云，然訊據被告除坦承竊取餅乾三盒、蜜餞二包
    、麵包二個及優酪乳二罐等物（價值約二百元）外，堅詞否認有竊取酒之犯行，
    而本院依職權調閱並當庭勘驗臺灣桃園地方法院檢察署九十三年度偵字第二００
    六號卷附之監視器拍攝之光碟片，並未發現被告有被害人辛○○指稱竊取酒之情
    事（見本院九十三年二月二十六日審判筆錄第六頁），雖證人辛○○於本院審理
    時證稱：伊是根據盤點的結果發現酒有損失，認為是被告所偷的云云（見本院九
    十三年二月二十六日審判筆錄第五頁），然商店盤點損失之原因不一而足，並無
    從證明係因被告偷竊所造成，是尚難因此認被告當時有偷竊辛○○所有的酒，此
    外，本院復查無其他積極證據足資證明被告有辛○○所指之上開竊盜酒犯行，此
    部分被害人辛○○之指述容有誤會，附此敘明。
四、至公訴人移送併案審理（即臺灣宜蘭地方法院檢察署九十二年度偵字第一九三八
    號）部分，認被告己○○於九十二年七月十九日下午一時三十分許，在宜蘭縣羅
    東鎮○○路七八號之「ＮＥＴ服飾店」內，於更衣室內將試穿之衣服二件、褲子
    二件及背包一個等物，藏於其隨身之背包中，得手後欲走出店門口時，因警示鈴
    響起，為店長吳樂舜發現報警處理，因認被告上開犯行與前開論罪科刑部分，有
    連續犯之一罪關係等語，惟被告上開犯行距上開論罪科刑部分最近一次竊盜犯行
    即犯罪事實（八）之時間（即九十二年一月二十四日），有六個月以上的時間，
    雖兩者犯罪手法相似，然時間並非緊接，且被告於本院調查、審理時分別供稱：
「（對宜蘭地檢署移送併辦有何意見？）．．．這件是故意偷的，我是突然臨時
    起意去偷的．．．」、「（為何九十二年一月偷竊後又在七月偷竊？）不知道。
    七月在羅東服飾店那次我是臨時想到一時衝動去偷的」等語（見本院九十二年八
    月二十日訊問筆錄第一０頁、九十三年一月二十九日審判筆錄第一七頁），足見
    被告於「ＮＥＴ服飾店」內偷竊衣物之犯行顯非基於概括之犯意，與本院前開論
    罪部分並無連續犯之裁判上一罪關係，本院自無從併予審理，此部分應退由公訴
    人另為適法之處理，附此敘明。
據上論斷，應依刑事訴訟法第二百九十九條第一項前段、第三百條，刑法第三百二十
一條第一項第三款、第五十六條、第三十八條第一項第二款，判決如主文。
本案經檢察官陳美華到庭執行職務。
中        華        民        國     九十三    年    三   月    十一    日
                                  臺灣桃園地方法院刑事第二庭
                                      審判長法  官 徐培元
    法  官 林晏鵬
                                            法  官 許乃文
右正本證明與原本無異。
如不服本判決，應於判決送達後十日內向本院提出上訴狀( 應附繕本 )，上訴於
臺灣高等法院。
                                            書記官 陳慧玲
中        華        民        國     九十三    年    三   月    十一    日
附錄本案論罪科刑法條全文：
刑法第三百二十一條。
中華民國刑法第三百二十一條（加重竊盜罪）
犯竊盜罪而有左列情形之一者，處六月以上、五年以下有期徒刑：
一  於夜間侵入住宅或有人居住之建築物、船艦或隱匿其內而犯之者。
二  毀越門扇、牆垣或其他安全設備而犯之者。
三  攜帶兇器而犯之者。
四  結夥三人以上而犯之者。
五  乘火災、水災或其他災害之際而犯之者。
六  在車站或埠頭而犯之者。
前項之未遂犯罰之。
